【裁判字號】    88,易,5272
【裁判日期】    890630
【裁判案由】    詐欺
【裁判全文】
臺灣高雄地方法院刑事判決                        八十八年度易字第五二七二號
    公  訴  人  臺灣高雄地方法院檢察署檢察官
    被      告  甲○
    選任辯護人  王文雄
右列被告因詐欺案件，經檢察官提起公訴（八十八年度偵字第一０三七七號、八十八
年度偵字第一三五三三號），本院判決如左：
    主  文
甲○意圖為自己不法之所有，以詐術使人將本人之物交付，處有期徒刑貳年。
    事  實
一、甲○曾於民國七十年、七十三、七十四年間，因詐欺罪經法院各判處有期徒刑三
    月、有期徒刑一年二月、有期徒刑五月確定並執行完畢（不構成累犯），詎仍不
    知悔改，竟意圖為自己之所有，於民國八十七年八月間，因得知乙○○涉犯懲治
    走私條例案件，經台灣高等法院高雄分院以八十六年度上訴字第一七八六號判處
    有期徒刑八月確定，竟以能幫忙提起非常上訴，改以台灣省菸酒專賣暫行條例處
    斷為由，向乙○○佯稱需活動費新台幣（下同）六十萬元，使乙○○陷於錯誤，
    分三次交付上開款項，第一、二次於同年八月中旬在高雄市○○區○○路二五三
    號四樓之一甲○家中，各以現金交付三十五萬元，第三次開立以高雄區中小企業
    銀行大社分行為付款人，票據號碼0000000號，面額三十五萬元之支票乙
    紙，經甲○於同年月十七日存入不知情之曾盛義設於高雄市第二信用合作社帳號
    0000000000000之八號帳戶兌領，詎甲○取得該款後，即據為己有
    花用殆盡，嗣因最高法院檢察署駁回非常上訴，乙○○發覺受騙，乃向甲○要求
    欲索回該款，甲○始自八十七年十月間起分三次還款。
二、案經法務部調查局高雄市調查處移送高雄地方法院檢察署檢察官偵查起訴。
    理  由
一、訊據被告甲○固不否認有自乙○○收受六十萬元，惟矢口否認有何詐欺犯行，亦
    未收受二十萬元，辯稱：乙○○係請其陪同前往王文雄律師事務所及北上請教律
    師，研究提起非常上訴事宜，並請託其向高雄地方法院檢察署執行科書記官說情
    ，希能延緩執行；六十萬元係當時其子要結婚亟需用款，始向乙○○借用，且已
    返還云云。經查：被告前揭犯行，業據證人乙○○到庭證述：「（問：付六十萬
  元原因？）他說要幫我關說，是我走私案件。沒有說找何人關說，這六十萬是非
    常上訴之前。」、「（問：前是否借被告？）不是，是要關說」、「付二十萬元
    是非常上訴之前，六十萬是上訴之後，先二十萬元處理執行問題，六十萬處理非
    常上訴問題」明確（以上均見八十九年四月二十一日訊問筆錄），至其雖於本院
    八十九年三月二十八日調查程序中證述該筆六十萬元之款項係借予被告，惟亦自
    陳係顧及被告年事已高所為迴護之語（參見同上訊問筆錄）；另證人丙○○於法
    務部調查局調查中亦證稱：「因我們曾聽聞甲○曾幫人處理過官司案件，後來就
    由我帶同乙○○前往甲○位在高市○○區○○路的住處，當面請託甲○幫忙爭取
    有無辦法再獲改判徒刑六月以下，可易科罰金，甲○表示唯有透過非常上訴一途
    ，但須要活動費用。乙○○同意後，當日我旋即陪同乙○○前往渠友人開設之位
    於高市○○區○○路、十全路口的泰山商行，借款新台幣三萬元，我倆再折返甲
    ○住處交付該三萬元，供甲○北上活動非常上訴事宜之車資費用。當時乙○○曾
    要我詢問甲○需多少活動費用，但甲○不願言明」（見八十八年度他字第三八八
    號偵查卷第四十六頁），與證人乙○○證述情節相符，堪以採信。雖丙○○於本
    院審理中改稱僅介紹被告與乙○○認識，其餘事情沒注意聽（見八十九年一月二
    十八日審判筆錄），惟此應係被告還款後避重就輕之詞。況證人丁○○於調查時
    亦陳稱乙○○先後借六十萬元…邀我討回活動費尾款四十萬元，我才知道乙○○
    曾給付被告非常上訴活動費六十萬元等情（八十八年他字第三八八號偵查卷第十
    八頁），丁○○雖未親聞被告向乙○○要活動費，但卻聽聞乙○○私下表示被告
    要活動費，若非確有其事，乙○○當不會有此說詞，且於其時出借之六十萬元既
    已收回，應無誣陷被告之理。又被告於八十七年十月至十二月間（本案偵審前）
    返還前開六十萬元，業據被告於調查局偵訊時及乙○○於本院審理中證述在卷（
    參見八十八年偵字第一０三三七號卷附八十八年四月二十二日調查筆錄及本院同
    上訊問筆錄），而乙○○前開六十萬元係屬活動費之證言，較之借款之詞更有使
    自己遭受刑事訴追之危險，對自己亦屬不利，其自無虛構上開犯罪事實以誣陷被
    告之理。此外復有高雄市第二信用合作社活期儲蓄存款存摺及代收票據明細表影
    本各一紙在卷可佐，本件事證明確，被告犯行洵足認定，應依法論科。被告既係
    向乙○○詐得六十萬元，縱係為其子辦結婚所花費，亦與其成立之罪名無關。
二、核被告所為，係犯刑法第三百三十九條第一項之詐欺罪。爰審酌被告之素行不佳
    ，犯罪之動機、目的、手段、品行、智識程度、犯罪後之態度、數次因詐欺罪經
    判處有期徒刑執行完畢，仍不知悔改，及其犯罪對司法信譽所造成嚴重損害等一
    切情狀，量處如主文所示之刑，以資懲儆。
三、公訴意旨另以：被告於八十七年八月間，以能幫忙延緩上開案件之執行為由，向
    乙○○佯稱需活動費二十萬元，使乙○○陷於錯誤，交付二十萬元，嗣因甲○教
    導乙○○遷移戶籍，致傳訊不易，延至八十八年三月二十二日始到案執行，乙○
    ○因確有延緩執行之事實，乃未向甲○索回上開款項，因認被告亦涉有詐欺罪嫌
    等情。訊據被告堅決否認有自乙○○收受二十萬元之活動費，辯稱乙○○上開案
    件之延緩執行係因乙○○提出患有精神病之診斷證明書，與伊無關等語。公訴人
    認被告涉有前開詐欺犯行，係以被害人乙○○之陳述為據。本院經查，卷附證據
    資料並無乙○○支付被告二十萬元之證據，且於上開案件執行卷中雖有乙○○遷
    移戶籍之紀錄，然並無證據證明乙○○係因被告之教導而為，公訴人認被告此部
    分涉有詐欺罪即有未合。此外，復查無其他積極證據證明被告確有公訴人所指此
    部分之犯行，惟公訴意旨應信此部分與前開論罪科刑部分有連續犯關係，屬裁判
    上一罪，爰不另為無罪之諭知。
據上論斷，應依刑事訴訟法第二百九十九條第一項前段、刑法第三百三十九條第一項
、罰金罰鍰提高標準條例第一條前段，判決如主文。
本案經檢察官陳建和到庭執行職務
中      華      民      國    八十九    年      六      月    三  十    日
                                  臺灣高雄地方法院刑事第三庭
                                    審判長法  官  宋  明  中
                                          法  官  涂  裕  洪
                                          法  官  葉  啟  洲
右正本證明與原本無異。
如不服本判決，應於判決送達後十日內，向本院提出上訴狀。
                                          書記官  盧  雅  婷
中      華      民      國    八十九    年      七      月      四      日
附錄本判決之論罪法條：
刑法第三百三十九條第一項
意圖為自己或第三人不法之所有，以詐術使人將本人或第三人之物交付者，處五年以
下有期徒刑、拘役或科或併科一千元以下罰金。


司法院資訊處製作；財團法人民間司法改革基金會備份。
